【裁判字號】    99,上易,735
【裁判日期】    990930
【裁判案由】    業務侵占
【裁判全文】
臺灣高等法院高雄分院刑事判決         99年度上易字第735號
上  訴  人
即  被  告  甲○○
上列上訴人因業務侵占案件，不服臺灣高雄地方法院99年度審易
字第2067號中華民國99年6 月30日第一審判決（起訴案號：臺灣
高雄地方法院檢察署98年度偵字第2449號），提起上訴，本院判
決如下：
     主  文
上訴駁回。
甲○○緩刑參年。
     事  實
一、甲○○於民國88年9 月1 日起，受雇於於址設高雄市○○區
    ○○路522 巷17號之中南海保全股份有限公司（下稱中南海
    保全公司），並經該公司派駐於高雄縣鳳山市○○路102 號
    「大湖國家大樓」管理委員會擔任總幹事，職司大樓門禁管
    制、代收信件、管理費、管理費之彙整、管理等職務，係從
    事業務之人；明知其因業務之便所收取之管理費應如數交付
    於大湖國家大樓管理委員會，惟竟因需款孔急，即意圖為自
    己不法之所有，基於業務侵占之犯意，自97年3 月起至98年
    5 月止，接續將其因職務上逐月所收取、不得擅自處分挪用
    之管理費及其他費用，共計新臺幣180 萬2954元，以變易持
    有為所有之意思予以侵占入己。嗣經大湖國家大樓管理委員
    會發覺並向中南海保全公司求償後，中南海保全公司始知上
    情。
二、案經中南海保全公司訴請臺灣高雄地方法院檢察署檢察官偵
    查後，聲請以簡易判決處刑。
     理  由
一、按「被告以外之人於審判外之言詞陳述或書面陳述，雖不符
    前4 條之規定，而當事人於法院調查證據時，知有不得作為
    證據之情形，而經當事人於審判程序同意作為證據者，或未
    於言詞辯論終結前聲明異議者，視為同意作為證據者，且法
    院審酌該言詞陳述或書面陳述作成時之情況，認為適當，亦
    得為證據。」刑事訴訟法第159 條之5 定有明文。立法意旨
    在於傳聞證據未經當事人之反對詰問予以核實，原則上先予
    排除，惟若當事人已放棄詰問或未聲明異議，基於證據資料
    愈豐富，愈有助於真實發現之理念，且強化言詞辯論主義，
    法院自可承認該傳聞證據例外擁有證據能力。經查，本判決
    所引之下列證據，其中傳聞證據部分，檢察官及被告於本院
    審理中均表示同意作為證據，且於言詞辯論終結前對證據能
    力部分均未聲明異議，本院審酌該證據作成情況均無不適當
    之情形，與本案相關之待證事實具有關連性，是依上開規定
    ，認均應具有證據能力。
二、上開事實，業據上訴人即被告甲○○於本院及原審審理時坦
    承不諱，核與被害人中南海保全公司之告訴代理人陳慶宗、
    賈智存先後於偵訊及原審審理時證訴之情節相符；此外，亦
    有大湖國家大樓管理委會於鳳山文山郵局所開立帳號000000
    00000000號帳戶存簿之封面及內頁影本、大湖國家大樓97年
    3 月至98年5 月收支帳目明細表、駐衛保全契約書、新進人
    員履歷表附卷可佐。足認被告之自白與事實相符，從而，本
    件事證明確，被告上開業務侵占犯行堪以認定，應依法論科
    。
三、核被告所為，係犯刑法第336 條第2 項之業務侵占罪。次按
    所稱接續犯，係指數個在同時同地或密切接近之時地，侵害
    同一法益之行為，因各舉動之獨立性極為薄弱，社會通念認
    為無法強行分開，乃將之包括視為一個行為之接續進行，給
    予單純一罪之刑法評價（最高法院96年度台上字第787 號判
    決參照）。又本件被告自承將所收取之管理費侵占入己，而
    觀之中南海管理公司所提供被告於97年3 月至98年5 月間侵
    占大湖國家大樓管理費之各該收支帳目明細表顯示，被告每
    月均會向大湖國家大樓住戶收取管理費，顯見其所為數侵占
    行為，時間上有密切關聯；加以被告尚自承斯時因接濟友人
    之需，方陸續將所收取之大湖國家大樓管理費予以侵占入己
    ，足認其主觀上亦係基於一侵占之接續犯意；且各該侵占行
    為彼此間，均係利用同一職務之便，除時間密接外，其等實
    施之地點、手段及目的亦相同、所侵害者均為大湖國家大樓
    管理委員會之財產法益，是其個別侵占犯行，獨立性極為薄
    弱，依一般社會觀念難以強行分離，自屬接續犯而應僅論以
    一罪。
四、原審認被告罪證明確，因而適用刑法第336 條第2 項，並審
    酌被告任職於中南海保全公司，本應忠實於公司及客戶之委
    託，竟基於貪念而侵占代收之管理費，所為實不足取；惟衡
    酌被告犯後尚能坦承犯行，且5 年以內未曾因故意犯罪受有
    期徒刑以上刑之宣告，有台灣高等法院被告前案紀錄表在卷
    足憑，再參以本件雖未達成和解，但被告業已提出2 筆土地
    作為賠償侵占大湖國家大樓管理費之用，雖因其中一筆土地
    上有抵押物，故未能與中南海公司達成協議，然非全無和解
    之誠意，並參酌其犯罪動機、所侵占之金額等一切情狀，量
    處有期徒刑1 年2 月。其認事用法，核無不合，量刑亦屬允
    當。被告上訴意旨，指摘原判決不當，為無理由，應予駁回
    。末查被告未曾受有期徒刑以上刑之宣告，有臺灣高等法院
    被告全國前案紀錄表1 份附卷可稽，且告訴人於本院審理中
    亦具狀稱：「考量其年老多病並無前科，入獄恐有性命之虞
    ，念其已將唯一財產為告訴人提供擔保，故告訴人願原諒被
    告，請鈞院從輕量刑並諭知緩刑，給其改過自新機會。」等
    情（陳報狀附於本院卷第15頁），是本院審酌上情，認被告
    經此論罪科刑之教訓，當知警惕，應無再犯之虞，其所宣告
    之刑，以暫不執行為適當，爰併宣告緩刑3 年，以啟自新。
據上論斷，應依刑事訴訟法第368 條，刑法第74條第1 項第1 款
，判決如主文。
本案經檢察官高大方到庭執行職務。
中    華    民    國    99    年    9     月    30    日
                  刑事第四庭    審判長法  官  蕭權閔
                                      法  官  陳吉雄
                                      法  官  吳進寶
以上正本證明與原本無異。
不得上訴。
中    華    民    國    99    年    9     月    30    日
                                      書記官  齊椿華

司法院資訊處製作；財團法人民間司法改革基金會備份。
